臺灣士林地方法院民事裁定　　　　　 99年度司財管字第116號
聲　請　人　臺北市政府
法定代理人　郝龍斌
上列聲請人聲請選任被繼承人陳春仲之遺產管理人事件，本院裁
定如下：
    主  文
選任財政部國有財產局臺灣北區辦事處為被繼承人陳春仲之遺產
管理人。
准對被繼承人陳春仲（男、民國○○年○ 月○○日出生、身分證統一
編號：Ｚ000000000號、生前住新北市○○區○○路3 段21號2 樓
，已於民國96年9 月3 日死亡）之大陸地區以外繼承人為承認繼
承之公示催告。
被繼承人陳春仲之大陸地區以外繼承人，應自前項公示催告最後
登載新聞紙之日起，壹年貳月內承認繼承。上述期限屆滿，無繼
承人承認繼承時，被繼承人陳春仲之遺產，於清償債權並交付遺
贈物後，如有剩餘即歸屬國庫。
聲請程序費用由被繼承人陳春仲遺產負擔。
    理  由
一、按先順序繼承人均拋棄其繼承權時，由次順序之繼承人繼承
    ，其次順序繼承人有無不明或第四順序之繼承人均拋棄其繼
    承權者，準用關於無人承認繼承之規定，民法第1176條第6
    項定有明文。次按繼承開始時，繼承人有無不明，而無親屬
    會議或親屬會議未於1 個月內選定遺產管理人者，利害關係
    人得聲請法院選任遺產管理人，並由法院依公示催告程序，
    定6 個月以上之期限，公告繼承人，命其於期限內承認繼承
    ，民法第1177條、第1178條第1 項、第2 項規定甚明。
二、本件聲請意旨略以：被繼承人陳春仲（男，民國○○年○ 月○○
    日生，身分證統一編號：Ｚ000000000號）其欠繳93、94、95
    、96、97、98年度地價稅共新臺幣41,568元，今已逾繳納期
    間，尚未繳納，其遺有臺北市○○區○○段4 小段372 、44
    5 地號土地及永平段2 小段55地號土地，另有車號FC-9236
    車輛，因被繼承人陳春仲已於96年9 月3 日死亡，且所有繼
    承人或已死亡或拋棄其繼承權，並報准法院核備在案，致聲
    請人之稅捐債權無法求償。今為保障徵起稅捐，爰依民法11
    76條第6 項規定準用1178條第2 項之規定具狀聲請選任被繼
    承人陳春仲之遺產管理人，並提出被繼承人除戶資料查詢清
    單、繼承系統表、臺灣士林地方法院家事庭99年7 月15日士
    院景家親96年度繼字第1296號函等件為證。
三、經查，聲請人主張之上開事實，業據提出上述證據作為佐證
    ，並經本院依職權調閱96年度繼字第1296號、97年度繼字第
    4 號繼承案卷查核無誤，堪信為真正。又本件被繼承人之法
    定各順位繼承人皆已拋棄繼承，亦未經親屬會議選定被繼承
    人之遺產管理人，且被繼承人現仍遺有座落於臺北市○○區
    ○○段4 小段372 、445 地號土地及永平段2 小段55地號土
    地，亦有全國財產稅總歸戶財產查詢清單在卷可佐。是聲請
    人既為被繼承人之債權人，自有法律上之利害關係，故聲請
    人聲請法院選任被繼承人陳春仲之遺產管理人，自屬有據，
    應予准許。本院審酌被繼承人之配偶蘇秋香既已拋棄繼承，
    且經本院開庭通知未到庭表示意見，自不宜逕由此人擔任被
    繼承人之遺產管理人。至財政部國有財產局臺灣北區辦事處
    陳明其無意願擔任遺產管理人云云。惟按無人承認繼承之遺
    產，於清償債權並交付遺贈物後，如有賸餘，應歸屬國庫；
    又非公用財產，以國有財產局為管理機關。民法第1185條、
    國有財產法第12條分別定有明文。國有財產局依法係非公用
    財產之管理機關，備有財產管理之專才，並具相當之公信力
    ，雖其經費支出屬國家資源，但保護無人繼承財產之債權人
    之權利，亦屬政府之義務，且依民法第1177條之立法理由，
    遺產管理人之指定旨在維護公益及被繼承人債權人之利益，
    顯非以遺產管理人管理遺產是否有實質利益為考量。況被繼
    承人陳春仲現仍遺有座落於臺北市○○區○○段4 小段372
    、445 地號土地及永平段2 小段55地號土地可供處分，有全
    國財產稅總歸戶財產查詢清單在卷可稽。綜上，本院認財政
    部國有財產局具有財產管理之專業能力，並有相當之公信力
    ，且被繼承人之遺產經公示催告程序依法處理後，倘有剩餘
    即歸屬國庫，因認本件以選任財政部國有財產局臺灣北區辦
    事處擔任被繼承人陳春仲之遺產管理人為宜，並依法為承認
    繼承之公示催告。
四、依非訟事件法第157條規定裁定如主文。
五、如不服本裁定，應於裁定送達後10日內，以書狀向本院提出
    抗告狀，並繳納抗告費新臺幣1,000 元。
中    華    民    國     100     年    2   月   10    日
                  家事庭司法事務官  王政揚